臺灣高等法院刑事判決　　　　　　　　93年度上訴字第3256號
上　訴　人
即　被　告　甲○○
上列上訴人因毒品危害防制條例案件，不服臺灣桃園地方法院92
年度訴字第1027號，中華民國93年6 月15日第一審判決（起訴案
號：臺灣桃園地方法院檢察署91年度偵字第20717 號、92年度偵
字第1085號），提起上訴，本院判決如下：
    主  文
上訴駁回。
    事  實
一、民國91年10月31日，黃信凱、楊仕瑋、陳鴻元、綽號「阿財
    」及某姓名年籍不詳之成年男子共五人，欲至位於桃園縣桃
    園市「獅子王」舞廳玩樂，渠等五人遂合意購買內含有第二
    級毒品MDMA成份俗稱搖頭丸之藥錠來助興，而由黃信凱打電
    話給周浩伯（已經原審判決確定），表示渠等五人欲購買搖
    頭丸助興而委託其代為購買，周浩伯因之前在桃園縣桃園市
    ○○路192 號「ＳＫＹ」舞廳認識甲○○，得知可自甲○○
    處取得搖頭丸，周浩伯遂應允黃信凱等五人之請託，而與之
    基於犯意聯絡，周浩伯在聯絡上甲○○後，得知每顆搖頭丸
    新臺幣（下同）三百元，遂與之約在「SKY 」舞廳前會面交
    貨，周浩伯即告知黃信凱每顆搖頭丸價格及交貨地點，黃信
    凱等五人遂將五顆搖頭丸價款共計一千五百元交給楊仕瑋後
    ，共同駕車依約前往，黃信凱等五人行車先到，周浩伯隨後
    驅車而來，甲○○自舞廳下樓後，隨即進入周浩伯車內，以
    其前向某姓名年籍不詳之人購得含有第二級毒品MDMA成份之
    搖頭丸五顆，用購入原價即三百元，轉讓與周浩伯，周浩伯
    遂為黃信凱等五人先行代墊現金共計一千五百元，並為黃信
    凱等人取得該搖頭丸而持有之，楊仕瑋隨即上前交付一千五
    百元與周浩伯，周浩伯即要楊仕瑋等人先到桃園縣桃園市○
    ○路與民族路口「獅子王」舞廳對面之「OK」便利商店等待
    交貨，於翌日（即91年11月1 日）凌晨，楊仕瑋等人驅車前
    往，周浩伯隨後駕車前來，將該五顆搖頭丸交付給楊仕瑋後
    ，隨即離去，楊仕瑋取得該搖頭丸後，尚未及分與其餘四位
    友人施用，旋為警當場查獲，並自其身上扣得該內含有第二
    級毒品MDMA成份之搖頭丸五顆（經送驗後驗餘情形如附表一
    所示）。
二、楊仕瑋為警查獲後，即向警供出搖頭丸是向周浩伯取得，員
    警查獲周浩伯後，周浩伯乃表示可供出取得搖頭丸之來源，
    遂由周浩伯聯絡甲○○，佯稱欲取搖頭丸，甲○○乃承前轉
    讓犯意，依約於91年11月13日凌晨0 時35分許，前往「SKY
    」舞廳前，正著手轉讓與周浩伯尚未交付之際，為警當場表
    明身分查獲而不遂，並自甲○○身上扣得該欲轉讓與周浩伯
    之搖頭丸共計十六顆（經送驗後驗餘情形如附表二所示）。
三、案經臺北市政府警察局萬華分局報告臺灣桃園地方法院檢察
    署檢察官偵查起訴。
    理  由
一、右揭事實一部分，訊據上訴人即被告甲○○矢口否認有交付
    搖頭丸五顆與被告周浩伯之事，辯稱：伊未曾拿過搖頭丸給
    周浩伯云云。而證人即共同被告周浩伯則坦承有向被告甲○
    ○拿取五顆搖頭丸交付給楊仕瑋等情不諱，惟稱：當天是黃
    信凱他們約一起去舞廳玩，要買搖頭丸助興才叫伊去問，楊
    仕瑋他們四人收錢後，連同伊自己要買來用的部分，集資完
    成後，由伊出面向被告甲○○購買，再分配與個人等情。經
    查：
  (一)黃信凱、楊仕瑋等人於右揭時間欲至舞廳玩樂，渠等合意購
    買搖頭丸助興，而由黃信凱打電話給被告周浩伯，委託其代
    為購買等情，業據證人黃信凱、楊仕瑋於原審審理中證述明
    確（見原審卷二，52頁以下）。被告周浩伯因此聯絡被告甲
    ○○，與其約在「SKY 」舞廳前會面交貨，被告周浩伯並通
    知黃信凱、楊仕瑋等人前來，於右述時間，被告甲○○確有
    依約前來交付五顆搖頭丸與被告周浩伯，並收取現金共一千
    五百元等節，業據被告周浩伯於原審調查中證稱：˙˙˙當
    天是楊仕瑋他們要去舞廳，問伊說有沒有藥，伊就想起來甲
    ○○有跟伊留電話，所以才打電話給他，伊到「SKY 」舞廳
    樓下甲○○拿下來交給伊˙˙˙一顆三百元，五顆是一千五
    百元，錢伊當場就交給甲○○等語明確。此與證人即被告周
    浩伯車上同行友人黃家華於本院審理中所述：˙˙˙周浩伯
    開車來接伊的時候，在車上伊問他，有哪些人一起去，他跟
    伊說有另外一輛車已經先去了˙˙˙他就說黃信凱、楊仕瑋
    、「阿財」還有另外一個伊不認識的˙˙˙他們另外一台車
    打電話給周浩伯，問他說要不要吃搖頭丸，好像他們那台車
    都要，而且還有問價錢，有沒有認識的管道，周浩伯跟他們
    說有管道，但要問多少錢，之後就先掛斷電話，周浩伯打電
    話給一個叫阿銘的人，就問他價錢多少，問好價錢之後，周
    浩伯就說待會再打給他，之後周浩伯就打給另外一台車的人
    說一顆是三百元，他們另外一台車好像都要˙˙˙因為要拿
    東西，先約在SKY 舞廳外面等˙˙˙到了SKY 舞廳外面˙˙
    ˙之後周浩伯打電話給阿銘跟他說伊等到了，他可以下來了
    ，之後阿銘就下來進到伊等的車子，阿銘坐在後座，伊只記
    得阿銘把東西交給周浩伯，周浩伯把錢交給阿銘˙˙˙搖頭
    丸還在周浩伯的身上，總共五顆，因為一顆三百元，周浩伯
    拿了一千五百元給他˙˙˙（當天在車上的阿銘是不是在庭
    的被告甲○○？）是的等語。證人黃信凱於本院審理中所述
    ：因為那時候伊等約好大家一起要出去玩，不曉得要去哪裡
    ，伊等又耳聞獅子王很有名，就想要去，同時因為搖頭丸又
    很盛行，伊等就決定買搖頭丸來試試看˙˙˙後來伊等就開
    車前往桃園˙˙˙伊等先到「SKY 」舞廳，周浩伯車子在伊
    等前面，伊在後車看到甲○○上周浩伯的車子等語。若合符
    節。被告周浩伯自被告甲○○處取得搖頭丸後，確有交付給
    楊仕瑋並收取前揭代墊款項，此節亦據證人楊仕瑋於警詢及
    偵、審中證述綦詳（以上見原審卷一，32、49頁以下，原審
    卷二，53、128 頁號以下）。
  (二)楊仕瑋自被告周浩伯取得五顆搖頭丸，尚未及分給其餘同行
    友人施用之際，旋即為警當場查獲，並自其身上扣得該五顆
    搖頭丸，此事實亦據證人黃信凱、楊仕瑋於原審審理中陳述
    在卷，並有警製搜索扣押筆錄在卷可按。該扣案五顆藥錠，
    經送國防部憲兵司令部刑事鑑識中心以電子天秤法、氣相層
    析質譜分析法鑑驗結果，均含有第二級毒品MDMA成份，有該
    中心93年3 月30日（93）宇鑑字第04035 號鑑驗通知書可按
    （見他字卷第9 至11頁，鑑驗通知書附於原審卷二，108 頁
    ）。
  (三)依被告周浩伯及證人黃家華、楊仕瑋、黃信凱前揭所述，當
    時MDMA是以每顆三百元取得。而本件證人楊仕瑋為警查獲後
    ，依證人黃信凱警詢中所述，其仍然有進入獅子王舞廳內，
    並以每顆三百元之價格向某姓名年籍不詳男子購買搖頭丸等
    語（見20717 卷第30至31頁）。則本件被告甲○○並未以此
    圖得任何利益，堪認其係以原購入價格無償讓與被告周浩伯
    ，是被告甲○○應係意在轉讓而非販賣。綜上，被告甲○○
    空言否認轉讓MDMA予周浩伯部分犯行，尚難採信。
二、右揭事實二部分，訊據被告甲○○坦承欲交付搖頭丸與被告
    周浩伯之際為警當場查獲，然於原審辯稱：本件是受員警教
    唆云云，於本院辯稱：伊是自己要施用，沒有轉讓云云，而
    否認有轉讓之犯意。惟查：
  (一)本件是證人楊仕瑋為警查獲後，即向警供出搖頭丸是向被告
    周浩伯取得，員警查獲被告周浩伯後，被告周浩伯乃表示可
    供出取得搖頭丸之來源，遂由被告周浩伯聯絡被告甲○○，
    表示欲取搖頭丸，在被告甲○○依約前往準備交付之際，為
    警當場查獲，此節業據被告周浩伯於警詢及偵、審中供述在
    卷，並經證人即本案查獲員警韓緯於原審審理中證述屬實（
    見原審卷一，219 頁以下）。而被告甲○○先前即因有轉讓
    過搖頭丸與被告周浩伯，業據認定如前。則被告周浩伯其後
    順勢向警方表示欲供出取得毒品來源，而向被告甲○○虛稱
    要拿搖頭丸，可見被告甲○○本即有轉讓之意思。是其以前
    詞否認有轉讓犯意，自不足取。
  (二)另被告甲○○於原審訊問時曾經自白此部分犯行，其於原審
    第一次訊問時供述：「周浩伯所述91年11月1 日及9 日，那
    兩次我都沒有拿MDMA給周浩伯，我承認在91年11月13日準備
    要拿東西給他的時候，被警察查獲」（見原審卷一，82頁）
    ，核與前述共同被告周浩伯及證人韓緯所述之內容相符，故
    被告甲○○此一自白，有補強證據可以佐證，核與事實相符
    ，被告甲○○嗣否認是自己要施用云云，不足採信。
  (三)而被告甲○○身上扣得之藥丸十六顆，經送檢驗結果，其中
    十三顆為磚紅色圓形錠，一面有刻痕，另一面有鑽石圖案，
    檢出MDA 成分，其餘三顆為黃色圓形錠，一面有SKY 字樣，
    檢出MDMA成分，有行政院衛生署管制藥品管理局92年2 月13
    日管檢字第0920000317號函及所檢附之檢驗成績書足憑（見
    20717 偵查卷第126 至128 頁）。綜上事證，被告甲○○前
    揭否認轉讓第二級毒品犯行，及被告周浩伯辯稱是集資購買
    一同施用等辯解，均核屬臨訟飾卸之詞，難以憑採，被告甲
    ○○右揭轉讓第二級毒品犯行、被告周浩伯右揭持有第二級
    毒品等犯行均已經證明，應依法論科。
三、被告甲○○、周浩伯行為後，毒品危害防制條例業於92年7
    月9 日修正公布全文三十六條條文，並自公布後6 個月即93
    年1 月9 日起施行；修正前之毒品危害防制條例就轉讓第二
    級毒品之行為，係規定於該條例第8 條第2 項，其法定刑為
    「六月以上五年以下有期徒刑，得併科新臺幣七十萬元以下
    罰金」，而修正後之毒品危害防制條例，亦在同條項規定處
    罰，其法定刑同為「六月以上五年以下有期徒刑，得併科新
    臺幣七十萬元以下罰金」，雖無變更，但修正後毒品危害防
    制條例第8 條第5 項規定「轉讓毒品達一定數量，加重其刑
    至二分之一，其標準由行政院定之」，行政院並據該規定於
    93年1 月7 日公告轉讓第二級毒品達淨重十公克以上者，加
    重其刑至二分之一；綜合各該規定比較新舊法結果，以修正
    前之毒品危害防制條例規定有利於被告，依刑法第2 條第1
    項但書之規定，自應適用行為時之法律即修正前之毒品危害
    防制條例處罰。按MDMA、MDA 業經行政院公告為毒品危害防
    制條例第2 條第2 項之第二級毒品。是核被告甲○○所為，
    就右揭事實一部分，係犯毒品危害防制條例第八條第二項之
    轉讓第二級毒品罪；事實二部分，因其著手於交付與被告周
    浩伯，尚未完成之際即為警查獲，核其所為，係犯同條例第
    8 條第4 項、第2 項轉讓第二級毒品未遂罪；其持有第二級
    毒品之低度行為，為轉讓之高度行為所吸收，均不另論罪；
    被告甲○○先後二次轉讓第二級毒品之犯行，時間緊接，犯
    罪構成要件相同，顯係基於概括之犯意反覆為之，為連續犯
    ，應論以轉讓第二級毒品既遂罪論，並加重其刑；公訴意旨
    雖未就被告甲○○事實二所示轉讓第二級毒品未遂犯行論及
    ，然此部分核與已起訴事實一部分具有連續犯關係，為裁判
    上一罪，本院自應併予審理。
四、公訴意旨另以：被告甲○○於91年11月9 日凌晨零時許，在
    桃園縣桃園市○○路一九二號ＳＫＹ舞廳前，轉讓第二級毒
    品MDMA三顆予周浩伯施用，而認其涉有轉讓第二級毒品罪嫌
    。訊據被告甲○○矢口否認有上開公訴人所指轉讓MDMA犯行
    。按犯罪事實應依證據認定之，無證據不得認定犯罪事實，
    刑事訴訟法第一百五十四條第二項定有明文。核諸卷附事證
    ，公訴人此部分所指，除共同被告周浩伯單一供述外，並無
    其他補強證據可佐，況且，依被告周浩伯於原審調查中所述
    ：伊向甲○○買了之後只有用半顆，其他的不知道丟到哪裡
    去了等語（見原審卷一，第34頁），則其向被告甲○○所取
    得藥丸，是否確係含有第二級毒品MDMA成分，亦無從證明。
    是公訴人此部分所指犯行尚屬不能證明，然公訴意旨認此部
    分與前揭論罪間有裁判上一罪關係，爰不另為無罪諭知。
五、原審本同上見解，適用修正前毒品危害防制條例第8 條第2
    項、第18條第1 項前段、第19條第1 項，刑法第2 條第1 項
    但書、第11條前段、第28條、第56條之規定，並審酌被告甲
    ○○非法轉讓毒品，對個人身心戕害甚鉅，助長社會不良風
    氣，且犯後一再飾詞否認等情狀，量處有期徒刑一年。又依
    毒品危害防制條例第19條第1 項規定，犯該條例第4 條至第
    9 條罪者，其供犯罪所用或因犯罪所得之財物，均沒收之，
    就犯罪所得財物沒收之範圍包括同條例第8 條第2 項轉讓第
    二級毒品罪在內，是被告甲○○就事實一所示轉讓第二級毒
    品所得一千五百元，應依前開規定，宣告沒收。扣案事實一
    所示藥丸五顆含有第二級毒品MDMA成分（取樣鑑定情形如附
    表），事實二所示藥丸，其中十三顆含有第二級毒品MDA （
    其中一顆已經鑑定用罄，原判決理由漏未敘明，惟於附表中
    已經敘明）、其餘三顆含有第二級毒品MDMA成分（其中二顆
    已經鑑定用罄，原判決理由中漏未敘明，惟於附表中已經敘
    明），業據認定如前，均應依毒品危害防制條例第18條第1
    項前段規定均諭知沒收銷燬之。至被告甲○○事實二所示為
    警查獲時，尚有扣得Ｋ他命十三瓶、藥丸三十三顆，然依被
    告甲○○於本院調查中所述，該扣案物品係其購買用來供己
    施用，並非要給被告周浩伯等語，核與本件所犯轉讓第二級
    毒品罪之犯行無涉，且起訴書犯罪事實亦未就此部分載明併
    為聲請，自不必於本案宣告沒收銷燬，併予敘明。核其認事
    用法及量刑均無不合，被告上訴否認犯罪並無可採，應駁回
    其上訴。
據上論斷，應依刑事訴訟法第368條，判決如主文。
本案經檢察官周誠南到庭執行職務。
中　　華　　民　　國　　94　　年　　1 　　月　　19　　日
　　　　　　　　　刑事第七庭審判長法　官  蔡秀雄
　　　　　　　　　　　　　　　    法　官  蘇素娥
　　　　　　　 　 　　　　　　　　法　官  周占春
以上正本證明與原本無異。
如不服本判決，應於收受送達後十日內向本院提出上訴書狀，其
未敘述上訴之理由者並得於提起上訴後十日內向本院補提理由書
（均須按他造當事人之人數附繕本）。
                                  書記官  葉金發
中　　華　　民　　國　　94　　年　　1 　　月　　19　　日
附表（應沒收銷燬之扣案毒品）
一、九十一年十一月一日自證人楊仕瑋扣得之藥錠：
  (一)驗餘第二級毒品ＭＤＭＡ成份之綠色藥錠壹顆（經取樣其中
    零點一六五四克鑑析用罄，驗餘淨重零點一三二四克）
  (二)驗餘含第二級毒品ＭＤＭＡ成份之深土色藥錠參顆（經取樣
    其中零點二三六五克鑑析用罄，驗餘淨重零點四七五二克）
    。
  (三)驗餘含第二級毒品ＭＤＭＡ成份之淺土色藥錠壹顆（經取樣
    其中零點一二八二克鑑析用罄，驗餘淨重零點一四四一克）
    。
二、九十一年十一月十三日自被告甲○○扣得之藥錠：
  (一)驗餘含第二級毒品MDA 成份之磚紅色藥錠拾貳顆（其中壹顆
    經酌取鑑析用罄）。
  (二)驗餘含第二級毒品MDMA成份之黃色藥錠壹顆（其中貳顆經酌
    取鑑析用罄）。
附錄本案論罪科刑法條：
修正前毒品危害防制條例第8條第2項
轉讓第二級毒品者，處六月以上五年以下有期徒刑，得併科新台
幣七十萬元以下罰金。
修正前毒品危害防制條例第18條
查獲之毒品及專供製造或施用毒品之器具，不問屬於犯人與否，
均沒收銷燬之。但合於醫藥或研究之用者，得不予銷毀。
修正前毒品危害防制條例第19條
犯第四條至第九條、第十二條、第十三條或第十四條第一項、第
二項之罪者，其供犯罪所用或因犯罪所得之財物，均沒收之，如
全部或一部不能沒收時，追徵其價額或以其財產抵償之。
為保全前項價額之追徵或以財產抵償，得於必要範圍內扣押其財
產。
犯第四條之罪所使用之水、陸、空交通工具沒收之。
